ACORDAO-COMPLETO-2409261

ACÓRDÃO 1065/2020 ATA 14/2020 - PLENÁRIO

VISTOS, relatados e discutidos estes autos de denúncia sobre possíveis irregularidades ocorridas no Município de Itaguaçu da Bahia/BA, relacionadas à Concorrência Pública 1/2020, com vistas à contratação de empresa para a pavimentação asfáltica da estrada que liga o povoado de Lages ao Baixio de Irecê (1ª etapa) , com utilização de recursos públicos federais oriundos do Convênio Codevasf 236200/2019,
ACORDAM os Ministros do Tribunal de Contas da União, reunidos em sessão plenária, ante as razões expostas pelo Relator, em: 
9.1. com fulcro no art. 276, caput e § 3º, do Regimento Interno/TCU, referendar a medida cautelar adotada pelo relator por meio do despacho transcrito no relatório que precede este acórdão; 
9.2. dar ciência deste acórdão à Prefeitura de Itaguaçu da Bahia/BA e à Companhia de Desenvolvimento dos Vales do São Francisco e do Parnaíba (Codevasf) .

Referendo de medida cautelar concedida em processo de denúncia acerca de possíveis irregularidades relacionadas à Concorrência Pública 1/2020, voltada à contratação de empresa para a pavimentação asfáltica da estrada que liga o povoado de Lages ao Baixio de Irecê.

Município de Itaguaçu da Bahia/BA.

3. Interessado: Identidade preservada (art. 55, caput, da Lei 8.443/1992).

13.1. Ministros presentes: José Mucio Monteiro (Presidente), Walton Alencar Rodrigues, Benjamin Zymler, Augusto Nardes, Aroldo Cedraz, Raimundo Carreiro, Ana Arraes, Bruno Dantas e Vital do Rêgo (Relator).
13.2. Ministros-Substitutos presentes: Marcos Bemquerer Costa, André Luís de Carvalho e Weder de Oliveira.

ACORDAO-COMPLETO-2414777

Acórdão de Relação 1604/2020 - Plenário

Acórdão de Relação

VITAL DO RÊGO

Adoto, como relatório, o despacho constante da peça 20 que fundamentou a concessão da medida cautelar ora em apreciação:
Trata-se de denúncia a respeito de possíveis irregularidades ocorridas na Prefeitura Municipal de Itaguaçu da Bahia (BA) , relacionadas à Concorrência Pública 1/2020, que tem como finalidade a contratação de empresa para a pavimentação asfáltica da estrada que liga o povoado de Lages ao Baixio de Irecê (1ª etapa) , com utilização de recursos públicos federais oriundos do Convênio Codevasf 236200/2019, com valor global de R$ 16.267.000,00, sendo R$ 16.235.000,00 às expensas da Codevasf (peça 13, p. 3) .
A presença da fumaça do bom direito resta caracterizada o fumus boni iuris, ante os indícios de afronta aos princípios da publicidade e da isonomia, no art. 37 da Constituição Federal e no art. 3º da Lei 8.666/1993, evidenciados pela impossibilidade de contato telefônico e por e-mail com os canais disponibilizados pela prefeitura, bem como pela ausência de documentos essenciais da licitação no sítio eletrônico do município.
Por sua vez, na medida em que foi publicado o Aviso de Reabertura de Licitação Suspensa (peça 14) para 4 de maio deste ano, resta também configurado o perigo na demora.
Diante do exposto, decido:
a) determinar, com fundamento no art. 276, caput, do Regimento Interno do TCU, à prefeitura de Itaguaçu da Bahia (BA) que se abstenha de dar seguimento à concorrência 01/2020, a ser custeada com recursos provenientes do Convênio Codevasf 236200/2019, em virtude de os indícios de afronta aos princípios da publicidade e isonomia identificados nos presentes autos, até que o TCU se manifeste conclusivamente quanto ao mérito da matéria;
b) promover a oitiva e a diligência ao município de Itaguaçu da Bahia (BA) , com fundamento no art. 276, § 3º, do Regimento Interno, para que, no prazo de 15 dias, se manifeste sobre os indícios de afronta aos princípios constitucionais da publicidade e isonomia, nos termos da instrução de peça 17; e
c) dar ciência deste despacho e da instrução de peça 17 à Prefeitura e à Codevasf.
É o relatório.

não há.

Não atuou.

DENÚNCIA. Concorrência Pública 1/2020. pavimentação asfáltica da estrada que liga o povoado de Lages ao Baixio de Irecê - 1ª ETAPA. Convênio Codevasf 236200/2019. CONCESSÃO DE MEDIDA CAUTELAR. OITIVA. REFERENDO.

DENÚNCIA (DEN)

Secretaria de Fiscalização de Infraestrutura Hídrica, de Comunicações e de Mineração (SeinfraCom).

Trata-se de denúncia noticiando possíveis irregularidades ocorridas no Município de Itaguaçu da Bahia/BA, relacionadas à Concorrência Pública 1/2020, com vistas à contratação de empresa para a pavimentação asfáltica da estrada que liga o povoado de Lages ao Baixio de Irecê (1ª etapa) , com utilização de recursos públicos federais oriundos do Convênio Codevasf 236200/2019, com valor global de R$ 16.267.000,00, sendo R$ 16.235.000,00 às expensas da Codevasf (peça 13, p. 3) .
A Secretaria de Fiscalização de Infraestrutura Hídrica, de Comunicações e de Mineração (SeinfraCom) tentou entrar em contato telefônico com a municipalidade, nos dias 1º, 2 e 3 de abril de 2020, por meio do número disponibilizado pela Comissão Permanente de Licitação (CPL) da prefeitura no aviso de licitação (peça 3) , sem obter sucesso na comunicação (peças 17-19) .
A unidade técnica também encaminhou mensagem eletrônica ao endereço registrado no mesmo aviso de edital, sem obter nenhuma resposta até a presente data (peça 16) , bem como resultou infrutífera a tentativa de obtenção de informações sobre o edital, tal como planilha orçamentária, no campo próprio do portal da transparência da prefeitura (peça 15) .
Todas essas tentativas realizadas pela unidade técnica, que resultaram em insucesso, reforçam os indícios trazidos na denúncia quanto à falta de publicidade da Concorrência Pública 1/2020, que possui materialidade bastante significativa, estimada em R$ 16 milhões.
Consulta realizada pela SeinfraCom, no endereço eletrônico da prefeitura, indicou que a Concorrência Pública 1/2020 teve publicado o Aviso de Reabertura de Licitação Suspensa (peça 14) , prorrogando para 4/5/2020 o certame que se realizaria em 13/4/2020.
Nesse cenário, mediante despacho de peça 20:
a) exarei medida cautelar à prefeitura de Itaguaçu da Bahia/BA para que se abstenha de dar seguimento à Concorrência Pública 1/2020, a ser custeada com recursos federais provenientes do Convênio Codevasf 236200/2019, em virtude de indícios que afrontam os princípios da publicidade e isonomia identificados nos presentes autos, até que o TCU se manifeste conclusivamente quanto ao mérito da matéria;
b) determinei a realização de oitiva do e diligência ao município de Itaguaçu da Bahia/BA, com fundamento no art. 276, § 3º, do Regimento Interno, para que, no prazo de 15 dias, se manifeste sobre os indícios de afronta aos princípios constitucionais da publicidade e isonomia, nos termos da instrução de peça 17; e
c) determinei dar ciência do despacho e da instrução de peça 17 à Prefeitura e à Codevasf.
Medida que submeto ao escrutínio deste Colegiado uma vez presentes os pressupostos aplicáveis à espécie, quais sejam, a presença da fumaça do bom direito e do perigo na demora.
A presença da fumaça do bom direito resta caracterizada em vista dos indícios de afronta aos princípios da publicidade e da isonomia, previstos no art. 37 da Constituição Federal e no art. 3º da Lei 8.666/1993, evidenciados pela impossibilidade de contato telefônico e por e-mail com os canais disponibilizados pela prefeitura, bem como pela ausência de documentos essenciais da licitação no endereço eletrônico do município.
Por sua vez, na medida em que foi publicado o Aviso de Reabertura de Licitação Suspensa (peça 14) , a fim de que seja realizada, em 4/5/2020, a Concorrência Pública 1/2020, resta também configurado o perigo na demora.
Assim, em face das razões de decidir apresentadas no relatório precedente e com fundamento no art. 276, caput, e § 3º, do Regimento Interno/TCU, manifesto-me por que o Tribunal referende a medida cautelar concedida por este relator mediante despacho de peça 20.
Ante o exposto, VOTO para que o Tribunal aprove a minuta de acórdão que ora submeto à consideração deste Colegiado.
TCU, Sala das Sessões Ministro Luciano Brandão Alves de Souza, em 29 de abril de 2020.
Ministro VITAL DO RÊGO 
Relator